【裁判字號】    90,交聲,348
【裁判日期】    901119
【裁判案由】    違反道路交通管理處罰條例聲明異議
【裁判全文】
臺灣臺北地方法院交通事件裁定                      九十年度交聲字第三四八號
    異  議  人
    即受處分人  甲○○
右列受處分人因違反道路交通管理處罰條例案件，對於交通部公路局臺北區監理所中
華民國九十年三月二十六日所為之處分（原處分案號：北監五字第裁四０─Ｚ000
00000號），聲明異議，本院裁定如左：
        主      文
異議駁回。
        理      由
一、按禁止變換車道線，為雙白實線，用以禁止行車變換車道，設於交通特別繁雜而
    同向具有多車道之橋樑、隧道、彎道、坡道、接近交岔路口或其他認為有必要之
    路段，道路交通標誌標線號誌設置規則第一百六十七條第一項、第二項定有明文
    。又汽車行駛高速公路，其車道之使用，除因交通事故及道路施工依臨時或可移
    動標誌指示或公路警察指揮外，應依設置之交通標誌、標線或號誌之規定；且在
    行駛途中，不得驟然或任意變換車道，如欲變換車道時，應先顯示方向燈告知前
    後車輛，並保持安全距離及間隔，方得變換車道，高速公路交通管制規則第八條
    第一項及第十一條均有明文規定。再汽車行駛於高速公路，而不遵管制之規定者
    ，處汽車駕駛人新臺幣（下同）三千元以上六千元以下罰鍰，並記違規點數一點
    ，道路交通管理處罰條例第三十三條第一項及第六十三條第一項第一款亦定有明
    文。
二、原處分意旨略以：異議人即受處分人甲○○於民國九十年二月五日中午十二時二
    十五分許，駕駛車號ＦＣ─六一四二號自用小客車，沿國道三號高速公路即北二
    高由北向南方向行駛，途經新店隧道內路標南下二十八公里處設有禁止變換車道
    雙白實線之路段行駛，在無可移動標誌指示及公路警察指揮下，明知上開路段禁
    止行車變換車道，竟任意由外線車道變換至中線車道而未依所設置之交通標線行
    駛，為內政部警政署國道公路警察局第六警察隊木柵分隊警員蔡文良、陳為松以
    其違反高速公路交通管制規則第八條第一項、第十一條之規定當場掣發內政部警
    政署國道公路警察局公警局交字第Ｚ00000000號舉發違反道路交通管理
    事件通知單予以舉發，嗣因受處分人於應到案日期前申訴，原處分機關乃依道路
    交通管理處罰條例第三十三條第一項、第六十三條第一項第一款及行為時違反道
    路交通管理事件統一裁罰標準及處理細則第四十四條第一項之規定於九十年三月
    二十六日逕行裁處異議人罰鍰新台幣（下同）三千元，並予記違規點數一點（原
    處分漏未記載道路交通管理處罰條例第三十三條「第一項」規定，應予補正）。
三、訊據受處分人雖坦承其於右揭時地駕駛前揭自用小客車行經新店隧道之事實不諱
    ，惟矢口否認有任意變換車道違規行為，辯稱：「伊在新店隧道內變換車道，但
    隧道內路面標繪單虛實線近半個隧道長，外側車道車可變換至中間車道，伊以時
    速七十公里往南行駛，經碧潭隧道出口後在南下二十九點四公里處始為後面警車
    攔停，如伊在新店隧道內違規，警察可在隧道內警告伊，出隧道後將伊攔停，何
    以伊已行駛一公里餘始將伊攔停而未立即示警，警察無法提出證據證明伊違規，
    僅以目視是否有誤差，伊洵未違規變換車道。」云云。然查：附卷之內政部警政
    署道公路警察局第六警察隊九十年三月二日（九０）公警國六刑字第０二七九九
    號函文記載及受處分人自繪現場圖所示，國道三號高速公路即北二高新店隧道內
    路標南下二十八公里處確係設有禁止變換車道雙白實線之路段，受處分人復自承
    其在新店隧道內變換車道（詳本院九十年十月三日訊問筆錄），而證人即本件舉
    發警員蔡文良到庭證稱：「我與乙○○○○一起執勤，專責取締在隧道內違規變
    換車道，他開車，我掣單舉發，當時與受處分人是同一車道行駛，二、三輛之距
    離，我們發現受處分人在（國道三號高速公路由北向南方向）新店隧道內路標二
    十八公里處變換車道跨越雙白實線行駛，依照受處分人自繪之車道示意圖，二十
    八公里處為雙白實線，我們是出了隧道後才將他攔停舉發，我們經常在高速公路
    攔查違規，不會看錯。」等語（詳本院九十年十月八日訊問筆錄），衡諸證人蔡
    文良係執法人員，與受處分人素不相識，應無設詞誣陷之理，況交通警員掣單舉
    發違反道路交通管理處罰條例所列之違規事實，本質上為行政處分，係公務員基
    於職務上權力，依法就特定之具體事件所為具有公法上效果之單方行政行為，基
    於公務員為公法上行為具有公信力之原則，該行政處分當可被推定為真正，其據
    以依法處分之事實認定亦為真正無誤，此與民事訴訟法第三百五十五條第二項規
    定：「文書依其程式及意旨得認作公文書者，推定其為真正」之情形相同，本此
    公信原則，乃立法者賦予行政機關制定違反道路交通事件統一裁罰標準及處理細
    則，使勤務警員得當機處分（如該細則第二十三條）以達其維護交通秩序、安全
    之行政目的，反之，若謂公務員一切行政行為均需預留證據以證其實，則國家行
    政勢必窒礙難行，據此，刑事訴訟法就犯罪證據有關之規定中與屬行政秩序罰之
    交通違規裁罰本質不合之部分，自不在準用之列，從而，受處分人既未就執勤警
    員之舉發有誤提出相關證據以供調查，本院經查亦無任何證據足資證明其有捏造
    事實違法取締之情事，則執勤警員本其維護通秩序、安全職責所為之舉發，自應
    受到合法、正確之推定，證人蔡文良之證言應堪採信，顯見受處分人空言否認其
    有變換車道不當之違規行為，所辯係卸責之詞，不足採信。本件事證明確，受處
    分人之違規行為堪以認定，原處分機關依道路交通管理處罰條例第三十三條第一
    項及第六十三條第一項第一款規定，裁處罰鍰三千元，並記違規點數一點，核無
    違誤，本件受處分人之異議為無理由，應予駁回。
據上論斷，應依道路交通案件處理辦法第十九條，裁定如主文。
中      華      民      國      九十      年      十一    月    十九    日
                                    臺灣臺北地方法院交通法庭
                                        法  官  黃  雅  芬
右正本證明與原本無異。
如不服本裁定，應於裁定送達後五日內向本院提出抗告狀。
                                         書記官  江  虹  儀
中      華      民      國    九十        年     十一     月    二十    日


司法院資訊處製作；財團法人民間司法改革基金會備份。
